【裁判字號】    89,交上訴,19
【裁判日期】    890530
【裁判案由】    公共危險等
【裁判全文】
臺灣高等法院高雄分院刑事判決                    八十九年度交上訴字第一九號
    自  訴  人  乙○○
    上  訴  人
    即  被  告  甲○○
    選任辯護人  連立堅律師
                楊嘉源
                李淑欣
右上訴人因公共危險等案件，不服臺灣高雄地方法院八十八年度重自字第一號中華民
國八十九年一月四日第一審判決（移送原審併案審理案號：臺灣高雄地方法院檢察署
八十八年偵字第一五０三四號），提起上訴，本院判決如左：
      主  文
原判決撤銷。
甲○○服用酒類，不能安全駕駛動力交通工具而駕駛，處有期徒刑貳月；又因過失致
人於死，處有期徒刑捌月；又駕駛動力交通工具肇事，致人死亡而逃逸，處有期徒刑
壹年。應執行有期徒刑壹年玖月，緩刑肆年。
      事  實
一、甲○○明知飲酒後吐氣所含酒精濃度成份超過每公升０‧二五毫克以上者，不得
    駕車，竟於民國八十八年五月二十八日晚間七時許，在飲酒後其吐氣所含酒精濃
    度成份逾每公升０‧三八毫克已達不能安全駕駛之酒醉狀況下，駕駛車牌號碼Ｆ
    七－七二九二號自小客車，自高雄縣岡山鎮欲回高雄縣湖內鄉○○街二二九號住
    處，沿台一線省道行車速限每小時七十公里之路段，由南向北行駛，於同日晚間
    七時二十分許，途經高雄縣路竹鄉該路三四九公里四００公尺處設有閃光黃燈號
    誌之交岔路口，本應注意閃光黃燈表示警告，車輛應減速接近，注意安全，小心
    通過；及直行車尚未進入交岔路口，而轉彎車巳達中心處開始轉彎，直行車應丙
    轉彎車先行，以避免危險之發生，依當時天候雖為雨天、晚上，惟夜間有照明、
    柏油路面、無障礙物、視距良好，並無不能注意之情事，竟疏未注意減速慢行，
    貿然以時速七、八十公里之高速行駛，又未丙轉彎車先行，適有薛金玉騎乘車牌
    號碼ＷＪＫ－八六一號輕型機車，沿該路由北向南行駛至上開交岔路口，已達中
    心處開始左轉彎時，為甲○○所駕駛之自小客車撞擊，使之人車倒地，致薛金玉
    受有雙眼重度水腫、右顴刮擦傷、右頸側撞傷血腫、右胸鎖部撞傷、鎖肋骨折血
    腫、右季肋部刮擦傷、左右腹側下方皮下出血青瘀、腹內出血、右大腿撞傷皮下
    血腫大腿肱骨折、右臀外側血腫之創傷，經送醫急救於同年月二十九日凌晨一時
    因頭胸腹撞傷、肋骨骨折並腹部出血傷重不治死亡。甲○○肇事後，並未停車救
    護，反而立即逃逸，惟於一小時後（即同年月十八日晚間八時三十分許），在其
    犯罪未發覺前，向高雄縣警察局湖內分局湖街派出所員警陳錦全自首並接受裁判
    。
二、案經被害人薛金玉之父乙○○向原審提起自訴暨臺灣高雄地方法院檢察署檢察官
    移送原審併案審理。
      理  由
一、被告甲○○對右揭時、地於飲酒後酒精濃度達每公升○‧三八毫克，已達不能安
    全駕駛動力交通工具之情狀下，仍駕駛上開自小客車，以時速七、八十公里之速
    度，行經設有閃光黃燈號誌之交岔路口，未減速慢行，不慎撞及被害人薛金玉，
    致被害人薛金玉傷重死亡之事實，雖於原審審理及本院調查時否認肇事逃逸且辯
    稱被害人轉彎車未丙直行車先行，與有過失云云，惟於本院最後審理時，均已供
    認不諱。且查：
（一）依原審卷附醫學文獻，酒精對認知行為功能之影響，於血液中酒精濃度達每公
      升０．二至０．三毫克時，即會動作變慢，思考力差；每公升達０．三至０．
      八毫克時，則動作與思考能力更下降；而酒精使用後對身體之影響除上述自主
      神經系統亢奮與認知功能的短暫性缺損外，與駕駛能力有關者尚有對移動景物
      之追蹤能力、經強光照射後恢復視力、監視四周之注意力，此三種能力在夜間
      駕車尤其重要（見台北醫學院附設醫院精神科主任蔡尚穎著「酒精對人體生理
      與行為之影響」、原審卷第八十一頁）；又參酌學界研究，認為人類在喝酒過
      後，對駕駛車輛有兩項很重要影響：(1)視覺能力變差：一般人在平常狀態下的
      視覺角度為一八０度，酒後的視覺角度將會縮減，喝越多，就越無法看清旁邊
      的景物；此外，亦可能抓不準目標，看不清楚車線道，對光的適應也變差了。
      (2)運動反射神經遲鈍：駕駛人以為腳提起來要踩煞車，其實已慢了一兩秒。又
      在呼氣酒精濃度達每公升０．二五毫克時，有複雜技巧障礙、駕駛能力變壞，
      ，肇事率比未飲酒時高二倍，而呼氣酒精濃度達每公升達０．四毫克以上時，
      有多話、感覺障礙，肇事率比未飲酒時高六倍（見中央警察大學交通學系暨交
      通管理研究所教授蔡中志著「對飲酒不能安全駕駛之執法研究、原審卷第七十
      四頁至七十五頁）。本件被告甲○○於肇事後（即八十八年五月二十八日晚間
      九時三十分）經警測試結果，其吐氣所含酒精成份仍達每公升０．三八毫克，
      有卷附酒精濃度測試表可證，可見在測試前二小時之肇事當時，其酒精成份應
      超過每公升０．三八毫克，被告甲○○於此狀況下夜間駕車並以七、八十公里
      之時速超速行駛，其一秒鐘行駛距離為一九．四四公尺至二二．二二公尺，顯
      然危害道路交通之安全。況被告甲○○服用酒類後駕車途中，確因過失而肇事
      致被害人死亡（詳下述），益見被告甲○○服用酒類後，其視覺能力變差、運
      動反射神經遲鈍，已達不能安全駕駛之程度，竟仍冒然駕車，其服用酒類已不
      能安全駕駛動力交通工具而駕駛之犯行，應堪認定。
（二）按飲酒後其吐氣所含酒精成份超過每公升０．二五毫克以上者，不得駕車；行
      車速度，應依標誌之規定；又汽車行駛至交岔路口，轉彎車應丙直行車先行，
      但直行車尚未進入交岔路口，而轉彎車巳達中心處開始轉彎，直行車應丙轉彎
      車先行，及閃光黃燈表示警告，車輛應減速接近注意安全，小心通過，道路交
      通安全規則第一百十四條第二款、第九十三條第一項、第一百零二條第一項第
      六款、道路交通標誌標線號誌設置規則第二百十一條第一項分別定有明文。被
      告甲○○領有普通小型車駕照，業據證人即前往處理之高雄縣警察局路竹分局
      員警張文明證述屬實（偵查卷第十六頁背面），自難諉為不知，參酌證人即警
      員張文明於原審之證詞、卷附道路交通事故調查報告表、肇事現場照片及被告
      所提出之照片，可知肇事路段被告甲○○行駛方向之台一線省道有閃光黃燈號
      誌，且車禍當時雖係為雨天、晚上，惟夜間有照明、柏油路面、無障礙物、視
      距良好，並無不能注意之情事，其竟疏未注意，在飲酒後酒精濃度達○‧三八
      毫克之不能安全駕駛情況下，於行經閃光黃燈之上揭路段，未減速慢行，仍貿
      然以時速七、八十公里之高速行駛，而觀諸卷存肇事現場照片，被害人薛金玉
      機車右側、後方受損，由此現象可知，本件車禍之發生，應係於被害人薛金玉
      騎乘之機車至前開交岔路口中心處開始左轉彎時，被告甲○○未丙被害人之轉
      彎車先行通過而肇事，被告甲○○駕駛行為顯有過失。被告甲○○於本院最後
      審理前所辯：被害人行經交岔路口左轉彎，其轉彎車未丙直行車先行也有過失
      云云，顯難採信。又被害人薛金玉確因本件車禍致受有如事實欄所載之創傷，
      因頭胸腹撞傷、肋骨骨折並腹出血，於八十八年五月二十九日凌晨一時傷重不
      治死亡等情，業經檢察官督同法醫師到場相驗屍體明確，有勘驗筆錄、驗斷書
      、相驗屍體證明書及相驗照片在卷可參，被告之過失行為與被害人死亡間，有
      相當因果關係，被告過失致人於死之犯行堪以認定。
（三）被告甲○○肇事後，並未停車救護，因害怕而逃逸之事實，已迭據其供承在卷
      （偵查卷第六頁背面、第十七頁、原審卷二十二頁、七十一頁），並經證人張
      文明證述屬實（偵查卷第十六頁、原審卷第二十三頁背面），而被告甲○○肇
      事致被害人薛金玉死亡之事實，已如前述，是被告甲○○駕駛動力交通工具肇
      事，致人死亡而逃逸之犯行，亦堪認定。
二、核被告甲○○所為，服用酒類不能安全駕駛動力交通工具而駕駛部分，係犯刑法
    第一百八十五條之三服用酒類不能安全駕駛動力交通工具而駕駛罪；過失致人死
    亡部分，係犯同法第二百七十六條第一項過失致死罪；另駕駛動力交通工具肇事
    ，致人死亡而逃逸部分，係犯同法第一百八十五條之四駕駛動力交通工具肇事，
    致人死亡而逃逸罪。至自訴人認被告甲○○於肇事後，預見被害人薛金玉有發生
    死亡之危險，而不停車搶救，任由被害人因延誤送醫急救不治死亡，因認被告犯
    有刑法第二百七十一條第一項殺人罪嫌云云，惟查被告甲○○與被害人素不相識
    ，並無怨恨或其他糾葛，原即無殺害被害人之動機，縱肇事後未加救助，僅係另
    行起意逃逸，難認被告已預見被害人有死亡結果之發生，且就該死亡結果之發生
    為不違背其本意，而有殺死被害人之未必故意，應認被告並無殺害被害人薛金玉
    之犯意，而不成立刑法第二百七十一條第一項殺人罪，惟其基本事實相同，自應
    逕以上開過失致死、肇事逃逸之罪論擬。被告甲○○所犯上開三罪，犯意各別，
    行為不同，構成要件互異，應分論併罰。又被告甲○○係汽車駕駛人，其酒醉駕
    車因而肇事致人死亡，依法應負刑事責任，所犯普通過失致死罪部分，依道路交
    通管理處罰條例第八十六條第一項之規定，加重其刑。另本件係因路人通報高雄
    縣警察局路竹分局肇事車輛之車牌號碼，始由證人即警員張文明至被告家中查詢
    ，而被告甲○○家至路竹分局路程時間約為十幾分鐘，證人張文明至被告家後，
    約於同日晚上九時，經被告之父曾金山告知車牌號碼Ｆ七－七二九二號自小客車
    為被告甲○○所駕駛等情，業據證人張文明證述明確（原審八十八年九月二十一
    日審判筆錄）。換言之，警方得知肇事車輛之車牌號碼，係於八十八年五月二十
    八日晚上八時三十分以後，得知被告為犯罪人，則在同日晚間九時左右，而被告
    肇事逃逸後，巳於同日晚上八時三十分許，由友人李明賢、黃英茂陪同，向高雄
    縣警察局湖內分局湖街派出所員警陳錦全自首，業據證人陳錦全、李明賢及黃英
    茂於原審到庭結證屬實（見原審八十八年十一月二日審判筆錄），堪認被告甲○
    ○在犯罪未被發覺前，已向高雄縣警察局湖內分局湖街派出所員警陳錦全坦承其
    酒後駕車肇事並逃逸之犯行，且接受裁判，應認其符合自首之要件，上開三罪均
    應依刑法第六十二條前段規定減輕其刑；其中過失致人於死部分，因有上開加重
    及減輕事由，應依刑法第七十一條第一項規定，先加重後減輕其刑。
三、原審經詳查後，認被告甲○○罪證明確，而予以論罪科刑，固非無見。惟(1)本件
    自訴人乙○○於原審經合法傳喚，無正當理由於審判期日不到庭，原審通知臺灣
    高雄地方法院檢察署檢察官何景東擔當訴訟，固無不合，惟原審判決書當事人欄
    漏未記載「擔當訴訟人  臺灣高雄地方法院檢察署檢察官」，論結欄後亦漏未記
    載「本案經檢察官何景東到庭執行職務」，容有未洽。(2)原審就被告甲○○服用
    酒類不能安全駕駛動力交通工具而駕駛部分，其行為開始之時間、地點，泛指八
    十八年五月二十八日晚間，及高雄縣路竹鄉○○○○道，未明確認定為八十八年
    五月二十八日晚間七時許及高雄縣岡山鎮○○○○道，且被告此部分已向警自首
    ，有警訊筆錄足憑，原審未依自首論減，亦有未洽。(3)本件肇事路段行車速率限
    制為每小時七十公里，有高雄縣警察局湖內分局八十九年四月湖警刑字第一八三
    五號函暨現場照片在卷足憑，原審誤為每小時五十公里，亦有未洽。(4)被害人薛
    金玉因本件車禍受有雙眼重度水腫、右顴刮擦傷、右頸側撞傷血腫、右胸鎖部撞
    傷、鎖肋骨折血腫、右季肋部刮擦傷、左右腹側下方皮下出血青瘀、腹內出血、
    右大腿撞傷皮下血腫大腿肱骨折、右臀外側血腫之創傷，有驗斷書在卷足憑，原
    審事實欄僅認被害人受有頭胸腹撞傷、肋骨骨折並腹出血之傷害，亦有未洽。被
    告甲○○上訴意旨未指摘及此，其指摘原審量刑過重，雖無理由，惟原判決既有
    可議，自應由本院撤銷改判。爰審酌被告甲○○因一時疏於注意而肇事致被害人
    死亡，過失情節非輕，且肇事後逃逸，亦非可輕宥，惟其甫一小時後立即向警方
    自首，坦承其犯罪，並與被害人家屬達成和解，賠償被害人家屬新台幣三百萬元
    （含強制汽車責任險一百二十萬元保險金），有調解書及撤回自訴狀在卷可憑等
    一切情狀，分別量處如主文所示之刑，並定其應執行刑。又被告甲○○肇事致被
    害人死亡，且肇事後逃逸，情節非輕，本非可輕宥，惟其前未曾受有期徒刑以上
    刑之宣告，有本院被告全國前案紀錄表在卷足憑，其因一時失慮，偶罹刑典，肇
    事甫一小時後立即向警方自首，坦承其犯罪，並與被害人家屬達成和解，賠償被
    害人家屬新台幣三百萬元，深具悔意，經此刑之宣告後，應知警惕而無再犯之虞
    ，本院因認所宣告之刑，以暫不執行其刑為適當，爰併予以宣告緩刑四年，用啟
    自新。
四、自訴人經合法傳喚，無正當理由不到庭，爰不待其陳述逕行判決。
據上論結，應依刑事訴訟法第三百六十九條第一項前段、第三百六十四條、第三百三
十一條第一項後段、第三百四十三條、第二百九十九條第一項前段，刑法二百七十六
條第一項、第一百八十五條之三、第一百八十五條之四、第五十一條第五款、第六十
二條、第七十四條第一款，道路交通管理處罰條例第八十六條第一項，罰金罰鍰提高
標準條例第一條前段，判決如主文。
中    華    民國        八十九      年      五      月     三十     日
                              臺灣高等法院高雄分院刑事第三庭
                                  審判長法官  莊秋桃
                                        法官  魏式璧
                                        法官  陳中和
右正本證明與原本無異。
「駕駛動力交通工具肇事，致人死亡而逃逸」部分如不服本判決，應於判決送達後十
日內向本院提出上訴狀，其未述理由者並應於提出上訴狀後十日內向本院補提理由
書（應附繕本)。
其餘部分不得上訴。
                                      書記官  劉博文
中    華    民    國        八十九      年      六      月      一      日
附錄：本判決論罪科刑法條：
刑法第一百八十五條之三
服用毒品、麻醉藥品、酒類或其他相類之物，不能安全駕駛動力交通工具而駕駛者，
處一年以下有期徒刑、拘役或三萬元以下罰金。
刑法第一百八十五條之四
駕駛動力交通工具肇事，致人死傷而逃逸者，處六月以上五年以下有期徒刑。
刑法第二百七十六條第一項
因過失致人於死者，處二年以下有期徒刑、拘役或二千元以下罰金。
                         Ｈ


司法院資訊處製作；財團法人民間司法改革基金會備份。
